臺灣高等法院高雄分院刑事判決　　96年度上重更(一)字第10號
上　訴　人
即　被　告　乙○○
　　　　　　　　　　（
選任辯護人　葉天來　律師
上列上訴人因殺人等案件，不服臺灣高雄地方法院95年度重訴字
第31號中華民國95年8 月23日第一審判決（起訴案號：臺灣高雄
地方法院檢察署94年度偵字第29049 號），提起上訴，判決後，
經最高法院發回更審，本院判決如下：
     主  文
原判決撤銷。
乙○○連續殺人，處死刑，褫奪公權終身。扣案之殺豬尖刀、美
工刀、鐵撬各壹把、寶礦力水得寶特瓶（空瓶）、光泉鮮乳塑膠
瓶（空瓶）、粉紅色塑膠水壺各壹瓶、塑膠材質打火機壹只及酒
精瓶拾瓶（均空瓶）均沒收。
    事  實
一、乙○○與王碧雲曾為夫妻（業於民國94年1 月間離婚），具
    有家庭暴力防治法第3 條第1 款之家庭成員關係，林月美則
    為乙○○之胞姊，為家庭暴力防治法第3 條第4 款之家庭成
    員關係。乙○○因懷疑王碧雲於離婚前與戊○○有通姦行為
    ，而林月美則於乙○○質疑王碧雲與戊○○之關係時一再為
    王碧雲辯解，並多次出面向乙○○催討借款，復因婚後購買
    高雄縣林園鄉○○路○ 段77巷8 號房屋，登記所有權予王碧
    雲。而於乙○○與王碧雲離婚後，乙○○則又懷疑王碧雲、
    林月美唆使其子林立偉與其疏離，乙○○因此對於王碧雲、
    林月美、戊○○3 人懷恨在心。嗣於94年12月18日因林立偉
    出言頂撞乙○○，致乙○○愈發對王碧雲、林月美、戊○○
    3 人不滿，竟於翌日即94年12月18日晚間7 時40分許，得知
    林月美、王碧雲在高雄縣林園鄉○○路17號林月美住處，遂
    基於殺人之概括犯意，攜帶事先準備其所有供犯罪所用或犯
    罪預備之殺豬尖刀、美工刀、鐵撬各1 把、寶礦力水得寶特
    瓶、光泉鮮乳塑膠瓶（均內裝有酒精）、粉紅色塑膠水壺各
    1 只、打火機2 只（其中1 只未扣案，詳後述）及酒精瓶10
    瓶（均內裝有酒精，上塞布條），騎乘車牌號碼CL5-605 號
    機車至上開林月美住處後，隨即進入該址，並將預先準備之
    酒精淋在王碧雲頭部，準備點燃酒精縱火以燒死王碧雲之際
    ，為同在一處之林月美發現而加以阻攔，乙○○遂持殺豬尖
    刀先朝林月美胸部、背部等處猛刺10刀，致其受有左背部
    刀刺傷（淺及肌肉部位，深度約7. 5公分）、左上肩胛刀
    刺傷（深及肩胛骨，深度約7.5 公分）、左背外側穿刺傷
    （深度約19公分，從左背部穿過左肺至心臟，為致死創傷）
    、左下背外側刀刺傷（淺及皮下脂肪）、右背刀刺傷（
    深及脊椎骨，深度約2.9 公分）、左肩外側刀刺傷（約5.
    3 乘2.2 公分大小，淺及皮下脂肪）、左肩刀刺傷（約2.
    5 乘0.9 公分大小，淺及皮下脂肪）、左胸外側穿刺傷（
    1. 8乘0.6 公分大小，深14公分，從左胸外側經過左胸肌肉
    ，切斷左鎖骨下動脈，致死創傷）、左耳刀刺傷（約1.8
    乘0.1 公分大小，左耳骨被切斷）及左顳刀刺傷（約1.8
    乘0.5 公分大小，淺及皮下骨膜部位）等傷害，再持該殺豬
    尖刀朝王碧雲胸部、背部、頸部、臉部、手部等處猛刺及揮
    砍共22刀，致其受右耳部穿刺傷（創傷約2 乘0.4 公分大
    小，右耳骨被切斷）、下頷部穿刺傷（入口創傷約2.9 乘
    0. 3公分大小）、右頸部穿刺傷（創傷約1.9 乘0.4 公分
    大小，淺及皮下脂肪）、右後頸部部穿刺傷（創傷約1.3
    乘0.3 公分大小，淺及皮下脂肪）、右上胸部穿刺傷（傷
    口打開為2.1 乘1.9 公分大小，右側第6 根至第7 根肋間隙
    ）、右胸部穿傷（傷口打開為2.1 乘0.5 公分大小，右側
    肋骨、肋膜、右橫隔膜、肝臟前部）、右下胸部穿刺傷（
    創傷約1.9 乘0.5 公分大小，淺及皮下組織、肌肉部位）、
    右胸外側部穿刺傷（創傷約2. 1乘0.5 公分大小，淺及皮
    下脂肪）、右下胸外側部穿刺傷（創傷穿過右肺，造成左
    血胸及心臟穿刺傷、心包膜積血，為致死創傷）、左胸外
    側部穿刺傷（創傷從左胸部穿過左胸至心臟部位，造成心包
    膜積血、心臟穿刺傷，為致死創傷）、左下胸部穿刺傷（
    創傷約1.5 乘0.6 公分大小，淺及皮下脂肪）、背部穿刺
    傷（創傷約2.4 乘0.5 公分大小，穿過左背、後肋膜至肝臟
    後部）、左腰部穿刺傷（創傷約2.8 乘1 公分大小，進入
    腹腔部位）、右腰部穿刺傷（創傷約2.1 乘0.5 公分大小
    ，從右腰部至肝臟後部）、左上臂後部穿刺傷（創傷約4.
    5 乘1 公分大小，淺及皮下組織）、左上臂後部穿刺傷（
    創傷約1.5 乘0.8 公分大小，淺及皮下組織）左後肘部穿
    刺傷（創傷約1.8 乘0.4 公分大小，淺及皮下組織）、左
    前臂後穿刺傷（創傷約2.4 乘1.0 公分大小，淺及皮下組織
    ）、左臉頰部切割傷（創傷約2.2 公分，淺及表皮）、
    左下臉頰切割傷（創傷約2.1 公分，淺及表皮）、右前臂
    遠端切割傷（創傷約1.2 公分乘0.7 公分大小，淺及皮下脂
    肪）、右手背部切割傷（創傷約2.2 公分，淺及表皮）等
    傷害，因而致其2 人均因大量出血，造成出血性休克而當場
    死亡。
二、乙○○見林月美、王碧雲倒地後，竟基於放火燒燬現供人使
    用住宅之概括犯意，騎乘上開機車，於同日晚上7 時50分許
    ，前往高雄縣林園鄉○○路○ 段77巷8 號王碧雲住處，將前
    開酒精瓶10瓶中數量不詳之酒精裝入粉紅色塑膠水壺後，再
    潑灑在3 樓王碧雲、林立偉之房間，及至2 樓客廳桌椅，並
    以打火機引燃，並將打火機1 只棄置於該處（未據扣案）其
    女兒丙○○於屋內見狀，乙○○催其儘快離開，而其前開放
    火行為僅造成客廳沙發桌子燒燬、臥室內床舖燒燬之結果，
    未致該有人居住建築物喪失效用，而未得逞。
三、乙○○復承前開之殺人及放火燒燬現供人使用住宅之概括犯
    意，於同日晚上8 時許，騎乘前揭機車，至高雄縣林園鄉○○○路18號戊○○住處後，將上開塞有布條之酒精瓶2 瓶置
    放在戊○○住處門前，並持另1塑膠製打火機試圖點燃該2瓶
    酒精瓶，欲以放火燒燬戊○○住宅之方式殺害戊○○，適為
    戊○○之配偶郭月珠發覺大門遭人推開些許，隨即告知在屋
    內之戊○○，戊○○立即出門阻止，乙○○竟改持上開美工
    刀朝戊○○之頸部揮砍1 刀，致其受有頸部撕裂傷15公分之
    傷害，戊○○受傷後仍奮力抵抗，乙○○旋再持該美工刀朝
    戊○○腹部刺殺2 刀，並以台語大喊「乎你死」，又造成戊○○受有腹部穿刺傷（長度15公分，深度2 公分）之傷害，
    嗣經戊○○將該美工刀打落後，乙○○旋為戊○○及另一在
    場之民眾丁○○制伏，等候員警獲報後到場而查獲，現場並
    扣有殺豬尖刀、美工刀、鐵撬各1 把、寶礦力水得寶特瓶、
    光泉鮮乳塑膠瓶（均內裝有酒精）、粉紅色塑膠水壺各1 只
    、塑膠材質打火機1 只及酒精瓶10瓶（其中2 瓶為空瓶、另
    8 瓶內裝有酒精）等物，始查知上情。
四、案經高雄縣政府警察局林園分局移送臺灣高雄地方法院檢察
    署檢察官偵查起訴。
    理  由
壹、證據能力部分：
一、按被告以外之人於偵查中向檢察官所為陳述，除顯有不可信
    之情況者外，得為證據，刑事訴訟法第159 條之1 第2 項定
    有明文。偵查中對被告以外之人所為之偵查筆錄，性質上係
    屬傳聞證據。惟現階段刑事訴訟法規定檢察官代表國家偵查
    犯罪、實施公訴，依法其有訊問被告之權，證人且須具結，
    而實務運作時，檢察官偵查中向被告以外之人所取得之陳述
    ，原則上均能遵守法律規定，不致違法取供，其可信度極高
    ，職是，被告以外之人前於偵查中已具結而為證述，除反對
    該項供述得具有證據能力之一方，已釋明「顯有不可信之情
    況」之理由外，不得遽指該證人於偵查中之陳述不具證據能
    力。查本件證人即被害人戊○○於檢察官偵查中經具結所為
    之陳述，並無證據顯示檢察官在偵查時有不法取供之情形，
    亦查無證據顯示上開證述有顯不可信之情況，且於原審已由
    被告對其行使詰問權，依上開說明，自具有證據能力。
二、檢察官、被告及辯護人對高雄縣政府警察局現場勘察報告、
    內政部警政署刑事警察局鑑驗書（指紋、DNA 型別鑑定）、
    高雄縣政府消防局火災調查課火災原因調查報告書、高雄市
    立小港醫院診斷證明書、相驗屍體證明書、臺灣高雄地方法
    院檢察署法醫驗斷書、現場及扣案物照片等資料，於本院審
    理時同意作為本案證據使用（見本院卷第60頁），本院審酌
    上開書面作成時，並無不當之情形，認為適當，依刑事訴訟
    法第159 條之5 第1 項之規定自有證據能力，均得為證據。
三、按鑑定人由審判長、受命法官或檢察官就下列之人選任一人
    或數人充之：(一)就鑑定事項有特別知識經驗者。(二)經政府機
    關委任有鑑定職務者；鑑定之經過及其結果，應命鑑定人以
    言詞或書面報告；法院或檢察官得囑託醫院、學校或其他相
    當之機關、團體為鑑定，或審查他人之鑑定，並準用第203
    條至第206 條之1 規定，刑事訴訟法第198 條、第206 條第
    1 項、第208 條第1 項分別定有明文。本案檢察官於案發後
    已發文由法務部法醫研究所就本案被害人王碧雲、林月美死
    因為鑑定，有該署94年12月30日雄檢博閏94相2302號字第86
    095 號函附卷足參（見94年度相字第2302號卷第72頁、同字
    23 03 號卷第48頁）。依上開說明，法務部法醫研究所94年
    1 月23日 (94) 醫鑑字第2277號、2278號鑑定書各1 份，係
    被製作之鑑定報告，為刑事訴訟法第159 條第1 項所指例外
    情形，應具有證據能力。
貳、實體部分：
一、訊據上訴人即被告乙○○（下稱被告）持殺豬尖刀殺害王碧
    雲、林月美；在高雄縣林園鄉○○路○段77巷8 號王碧雲住
    處2 、3 樓等處潑灑酒精，放火欲燒燬該住宅而未得逞；及
    在戊○○前揭住處門口置放酒精瓶2 瓶，並持刀朝戊○○揮
    砍之事實，業據其於警詢、偵訊、原審及本院審理時均坦承
    不諱（見高縣林警偵移字第0950000192號卷第8 至9 頁、94
    年度偵字第29049 號卷第51頁、原審卷第68至69頁、本院卷
    第57頁）。並有證物清單、扣押物品目錄表各1 份、扣案物
    照片5 張（即寶礦力水得寶特瓶、光泉鮮乳塑膠瓶、酒精瓶
    10瓶部分）在卷可稽（見上開警卷第33及35頁、本院卷第27
    至29頁）。此外，復有扣案之殺豬尖刀、美工刀、鐵撬各1
    把、寶礦力水得寶特瓶、光泉鮮乳塑膠瓶（均內裝有酒精）
    、粉紅色塑膠水壺各1 只、塑膠製打火機1 只及酒精瓶10瓶
    （均上塞布條、其中8 瓶內裝有酒精）扣案可稽。
二、將採集相關血跡及生物跡證，經送內政部警政署刑事警察局
    鑑驗結果如下：高雄縣林園鄉○○路17號林月美住處1 樓
    客廳及廚房內，編號1 、8 、14、19等4 處血跡，採得之血
    跡棉棒之DNA ，經送內政部警政署刑事警察局鑑驗，結果與
    被害人林月美之DNA-STR 型別相符；在上址客廳內編號4
    血跡採得之血跡棉棒之DNA 、上揭殺豬尖刀刀柄上採得之生
    物跡證棉棒之DNA 、被告T 恤上血跡布塊（編號2-2） 採得
    之DNA ，與被害人王碧雲相同。前開殺豬尖刀刀刃生物性
    跡證檢體棉棒DNA-STR 型別為混合型，不排除混有林月美與
    王碧雲之DNA 。被告T 恤上血跡布塊（編號2-4） 採得之
    DNA 、林園北路編號7 、11、14、15、18血跡採得之血跡棉
    棒之DNA 、被告外套（標示00000000、00000000、00000000
    ）、長褲（標示00000000、00000000）血跡DNA 與被害人戊○○之DNA-STR 型別相符。被告布鞋（標示00000000、00
    000000）血跡DNA-STR 型別為混合型，不排除混有王碧雲與
    戊○○之DNA 。被告布鞋（標示00000000）血跡DNA- STR
    型別為混合型，不排除混有林月美與戊○○之DNA 。有該局
    95年1 月27日刑醫字第09400200666 號鑑驗書在卷可憑（見
    本院卷第60頁）。若再對照高雄縣政府警察局場勘察報告（
    見本院卷第49至59頁）、案發現場照片、被告案發後為警查
    獲所著衣物之照片（見94年度偵字第29049 號卷第38至42頁
    ），均顯示血跡之事實，足證於上開時地，被告確有持扣案
    之殺豬尖刀，連續砍殺王碧雲、林月美，及持扣案之美工刀
    砍殺戊○○之事實。
三、被告持刀接續砍殺林月美共10刀、王碧雲共22刀，致林月美
    全身受有多重利器傷致左胸及左背部穿剌傷、王碧雲亦受有
    多重利器傷致胸部及多重穿刺傷等傷害，均造成大量出血，
    致其2 人引起出血性休克而死亡之事實，業經台灣高雄地方
    法院檢察署檢察官督同法醫相驗及解剖屍體，並製有相驗筆
    錄、複驗筆錄、法醫驗斷書、相驗屍體證明書各2 份、相驗
    照片12張及15張可資佐證，並均經法務部法醫研究所作成鑑
    定，有該所（94）醫鑑字第2278、2277號鑑定書可憑（見94
    年度相字第2302號卷第45頁、第57、第59至69頁、第86頁、
    第70及35至36頁；94年度相字第2303號卷第24頁、第33頁、
    第36至45頁、第63頁、第46及第17頁背面至第18頁）。被告
    持刀砍殺戊○○，致其受有頸部撕裂傷15公分、腹部穿刺傷
    （長度15公分，深度2 公分）等傷害之事實，亦有高雄市立
    小港醫院診斷證明書1紙 可佐（見前揭警卷第16頁）。
四、被告在高雄縣林園鄉○○路○段77巷8 號王碧雲住處3 樓王
    碧雲臥室、林立偉臥室及2 樓客廳，潑灑酒精欲放火燒燬該
    住宅，惟僅造成各該臥室內床鋪、客廳之桌子燒燬外，其部
    分僅輕微受燒及煙燻或未受火勢波及之事實，有高雄縣政府
    消防局火災調查課火災原因調查報告書1 份及所附火災現場
    照片10張可憑（見前揭警卷第37至61頁）。
五、另被告雖坦承持刀殺害王碧雲、林月美2 人，惟矢口否認其
    有殺害戊○○及放火燒燬現供戊○○使用住宅之犯意，辯稱
    ：我是準備到警察局自首時，經過戊○○家，就擺酒精瓶2
    瓶想要嚇嚇他，而且是戊○○與我扭打後，我才持美工刀亂
    揮，才劃傷他的頸部，至於他腹部的傷勢我不清楚是如何來
    的云云。然查：
（一）被告於94年12月19日檢察官偵查時供承：本來拿酒精要燒
      死他（戊○○），但又點不著等語（見94年度相字第2302
      號卷第49頁）。且證人即被害人戊○○於偵查中證稱：…
      （當時）我太太郭月珠叫我出來看，說不知道什麼人在家
      門口擺什麼東西，我就出去看，就看到乙○○在我家門口
      擺放2 顆汽油彈（應係酒精彈之誤），他正好以打火機在
      點汽油彈，但是沒有點燃，…我就跑出去制止他等語（見
      95年度偵字第5066號卷第9 至10頁）；其於原審審理中亦
      證稱：我太太當時和我說有人在我家門口不知道擺了什麼
      東西叫我出去看看，…，被告在我家門口擺了2 瓶酒精瓶
      ，地上還有1 支五爪的小鋤頭。被告看到我家的門沒有鎖
      ，就把門推開一點點，我從門縫有看到被告有用打火機要
      點燃酒精瓶的動作，我就和我太太說趕快報案，之後我就
      出去大喊說你要幹什麼。…當時我已經有看到被告以打火
      機擦出的火星，但是沒有點燃等語（見原審卷第101 至10
      3 頁）。另證人郭月珠於原審審理時亦證稱：…被告將我
      們家的門打開一小縫，我從門縫中看到有1 個人在外面，
      門口擺了２瓶酒精瓶，還有1 個不知名的長條狀物品。我
      就叫我先生出去看看，我先生出去要去阻止他，…，我就
      去報案。我有看到被告手上有拿打火機等語（見原審卷第
      98 至101頁）。是被告業已持打火機試圖點燃該2 瓶酒精
      瓶甚明，則被告確有放火燒燬現供戊○○使用住宅之犯意
      ，且已著手實行而未得逞無訛，故被告上開所辯：當時在
      戊○○門前擺放酒精瓶是要嚇他（戊○○）云云，核與事
      實不符，洵非可採。
（二）被告於94年12月18日晚上8 時許，在高雄縣林園鄉○○○
      路18號被害人戊○○住處門前，擺放塞有布條之酒精瓶2
      瓶，並持塑膠製打火機1 只試圖點燃，適為戊○○之配偶
      郭月珠發覺，隨即告知戊○○，戊○○聞言後立即出門阻
      止，被告見狀即持刀先朝戊○○之頸部猛力揮砍1 刀，造
      成戊○○頸部受有長達15公分之撕裂傷，被告復持刀朝戊○○腹部刺殺2 刀，並以台語大喊「乎你死」之事實，業
      據證人戊○○於偵查及原審審理中、證人郭月珠於原審審
      理中證述明確（見95年度偵字第5066號卷第9 至10頁、原
      審卷第98至101 頁、第101 至103 頁），並有戊○○之驗
      傷診斷證明書及受傷後所拍攝之照片數幀在卷可按（見原
      審卷第108 頁、第132 頁、上開警卷第16頁），且經本院
      審理時當庭勘驗被害人戊○○腹部傷勢之結果：被害人戊○○之腹部有2 道傷痕，位置及形狀如原審卷第132 頁之
      照片等情，有勘驗筆錄可按（見本院卷第97頁）。另證人
      丁○○於本院審理時證稱：案發當時，我有一位朋友在那
      邊擺水果攤，我過去找朋友。我當時看到被害人戊○○脖
      子已經被被告乙○○砍了1 刀，戊○○脖子傷痕蠻長的，
      幾乎見骨了，被害人除了脖子有受傷外，我們進建佑醫院
      的時候，被害人說他肚子在痛，醫生把衣服拉開，看到肚
      子也有傷口，醫生說這個很嚴重，不敢收，所以馬上搭救
      護車送小港醫院等語（見本院卷第88、89、92頁）。故被
      告確有持刀揮砍被害人戊○○，致被害人戊○○之頸部及
      腹部受有如事實欄所載之傷勢無誤，被告辯稱：我僅持刀
      劃傷戊○○之頸部云云，亦委無可採。
（三）被告另辯稱：持刀刺殺其前妻及胞姊後，是要去自首，在
      途中是經過戊○○住處，才會擺放酒精瓶2 瓶要嚇唬戊○○云云。惟被告如欲從高雄縣林園鄉○○路○段77巷8 號
      王碧雲住處前往派出所自首，其騎車行經之最短距離，不
      需經過戊○○住處之事實，業據證人即高雄縣政府警察局
      林園分局林園派出所之員警胡玉山到庭證述在卷，並經其
      繪製林園派出所及本件3 案發地點之相關位置圖附卷可稽
      （見原審卷第141 頁、第151 頁）。且被告復自承：從信
      義路17號兇殺現場到派出所不會一定經過林園北路18號，
      因為林園北路跟信義路是呈現垂直交叉，但是派出所和林
      園北路18號是在信義路的兩側等語（見原審卷第141 至14
      2 頁）。又被告先在戊○○住處擺放酒精瓶2 瓶，復又持
      打火機擦出火星，準備點燃之事實，業據證人戊○○、郭
      月珠證述如前。且被告前於94年12月19日偵查中自承：本
      來拿酒精要燒死他（戊○○），但又點不著（見94年度相
      字第2302號卷第49頁）；…之後再到戊○○的住處要放火
      ，但未點燃…等語（見94年度偵字第29049 號卷第51頁）
      ，益證被告確已著手於放火燒燬現供戊○○使用住宅，惟
      遭戊○○夫妻發覺始未得逞之事實，已甚明確。足認被告
      事後所辯：係因前往派出所自首途中，始路經戊○○家，
      擺放酒精瓶2 瓶僅係嚇唬戊○○云云，亦非可採。
（四）經本院當庭勘驗被告於94年12月19日警詢錄音帶之結果：
 （1）警卷第9頁：
      警員問：然後騎往林園北路18號戊○○那，拿刀要殺他？
      被告答：：閩南語回答「嘿」。
      警察問：拿相同那支刀？
      被告答：不同。
      警察問：現場有1支美工刀，有1支鐵撬？
      被告答：我那支刀被堵（推）一下掉了，我的口袋裡還有
              1 支美工刀。
      警察問：你拿美工刀殺戊○○？
      被告答：閩南語回答「嘿」。
 （2）警卷第10頁：
      警員問：你是否要殺死你姐姐？
      被告答：有。我姐姐從頭到尾她都讓我前妻當靠山。
      警員問：你昨晚是否要殺你前妻、你姐、戊○○3 人，3
              個人都要讓他死？
      被告答：（台語）是的。
      有勘驗筆錄可按（見本院卷第66、67頁），則被告於警詢
      時供承其有殺害王碧雲、林月美及戊○○之犯意，並持美
      工刀殺戊○○無誤。再參以，被告復於94年12月19日檢察
      官偵查時供稱：本來拿酒精要燒死他，但又點不著，想拿
      殺豬的刀子殺戊○○等語（見94年度相字第2302號卷第49
      頁），顯已自承試圖點燃酒精瓶，欲以點燃酒精燒死戊○○之意。況本件被告殺死王碧雲、林月美之動機，初始無
      非是懷疑戊○○與王碧雲有通姦之行為（見本院卷第116
      頁），則被告既已對曾有夫妻情份之王碧雲痛下殺手，焉
      有僅以置放酒精瓶2 瓶嚇唬戊○○之理。又被告確有持刀
      揮砍被害人戊○○，致被害人戊○○之頸部及腹部受有如
      事實欄所載之傷勢等情，詳如前述，而頸部、腹部均為人
      體之要害，持銳器猛砍，足以使人之身體受創，發生死亡
      結果，此為眾所皆知之事實，而被告持美工刀鋒利之刀刃
      ，朝被害人戊○○之頸、腹等要害，揮砍刺殺，並不斷大
      喊「乎你死」（台語）等語，亦據證人戊○○、郭月珠證
      述如上，則被告確有殺害戊○○之犯意，已極明確。其前
      開所辯：不是要殺戊○○云云，不足採信。
（五）證人即被害人戊○○於偵查及原審審理、證人郭月珠於原
      審審時理雖均證稱：被告持殺豬尖刀先朝戊○○之頸部猛
      力揮砍1 刀，經戊○○將乙○○所持之殺豬尖刀打落，被
      告再持上開美工刀朝戊○○腹部刺殺2 刀等情（見95年度
      偵字第5066號卷第9 至10頁、原審卷第98至101 頁、第10
      1 至103 頁）；證人丁○○、甲○○於本院審理時均證稱
      ：殺豬刀及美工刀都在地上，2 支都沒有用布包著等語（
      見本院卷第91、92、95頁）。惟被告砍傷戊○○被制伏後
      ，警察胡玉山即據報到現場處理，並在現場地上扣得該殺
      豬尖刀等物，證人胡玉山於原審審理時結證稱：我在現場
      看到殺豬尖刀時，該刀整把（包括刀把及刀刃）都有用布
      包起來等語（見原審卷第93頁），則與證人丁○○、甲○○之證詞並不相符。然證人丁○○於本院審理時復證稱：
      我看到的時候，刀子已經在地上，被告劃戊○○的時候我
      沒有看到，我看到時他們兩人手上都沒有刀子，刀子都掉
      在地上，一共是2 把，一把是殺豬刀，一把是美工刀。被
      害人戊○○脖子上的傷是被告用殺豬刀或美工刀造成的我
      並不清楚等語（見本院卷第89、91、92頁）；證人甲○○
      於本院審理時亦證稱：他們發生事情當時，我已收攤離去
      ，正折返回去拿東西，我看到時警方已經到現場，乙○○
      被警方押上警車，那時候戊○○臉部從耳後到下巴很長、
      很深傷流很多血，他手抱著肚子；我載戊○○太太回到住
      所，要整理東西的時候，看到警方在整理現場的證物，當
      時我有看到有三把兇器，一把橘色的美工刀，一把殺豬的
      尖刀，一把Ｌ型的鐵器都在案發現場的地上，我不清楚警
      察有沒有碰過但是警察已經在現場處理等語（見本院卷第
      95、96頁）。則證人丁○○及甲○○均未看見被告究係持
      殺豬尖刀或美工刀砍殺戊○○甚明。且扣案之殺豬尖刀經
      內政部警政署刑事警察局鑑驗結果，刀柄上採得之生物跡
      證棉棒之ＤＮＡ，與被害人王碧雲之ＤＮＡ型別相同，刀
      刃之生物性跡證檢體棉棒ＤＮＡ─ＳＴＲ型別為混合型，
      不排除混有被害人林月美與王碧雲之ＤＮＡ，此有該局鑑
      驗書在卷可稽（見原審卷第60頁），則若該殺豬尖刀未用
      布包著，且被告確有持該殺豬尖刀砍傷戊○○之頸部，何
      以最後被砍傷之戊○○之血液並未留在刀刃上，以致未能
      檢驗出戊○○之ＤＮＡ？故尚難僅憑被害人戊○○、其妻
      郭月珠之證述及於案發現場遺留殺豬尖刀，即認被告有持
      殺豬尖刀砍傷戊○○，而應認被告係持美工刀所為。是被
      告此部分未持殺豬尖刀砍殺被害人戊○○之辯解，堪已採
      信。
（六）被告復辯稱：我去戊○○家是臨時起意，並非預謀云云。
      惟查被告於警詢及本院審理時已供承：我懷疑在離婚前戊○○與我前妻王碧雲有曖昧關係，這期間林月美一直袒護
      王碧雲，且多次向我要錢，又將房屋所有權移轉給王碧雲
      ，我心生不滿，便計劃殺害他們3 人後要向警方自首等情
      （見警卷第8 至12頁、本院卷第116 頁），足見被告殺害
      戊○○亦係出於預謀，並非臨時起意甚明，所辯上情，亦
      非可取。
六、綜上所述，被告所辯其無殺害戊○○及放火燒燬現供戊○○
    使用住宅之犯行，無非卸責之詞，不足採信。本件事證明確
    ，被告前開犯行，均堪以認定。
七、論罪科刑部分：
（一）查被告乙○○與被害人王碧雲原係配偶關係與林月美係姊
      弟，係家庭暴力防治法第3 條所稱之家庭成員關係。被告
      持刀砍殺王碧雲、林月美、戊○○，並致王碧雲、林月美
      死亡，核其對王碧雲、林月美所為，均係犯刑法第271 條
      第1 項之殺人既遂罪，其殺死被害人王碧雲、林月美犯行
      屬家庭暴力防治法第2 條第2 項之家庭暴力罪；砍殺戊○○而未致其死亡之所為，係犯刑法第271 條第2 項、第1
      項之殺人未遂罪。
（二）又按刑法第173 條第1 項放火燒燬現有人使用之住宅罪，
      其直接被害法益，為一般社會之公共安全，雖同時侵害私
      人之財產法益，但仍以保護社會公安法益為重，況放火行
      為原含有毀損性質，而放火燒燬現供人使用之住宅罪，自
      係指供人居住房屋之整體而言，應包括牆垣及該住宅內所
      有設備、傢俱、日常生活上之一切用品。故一個放火行為
      ，若同時燒燬數住宅與該住宅內所有其他物品，無論該其
      他物品為他人或自己所有，仍祇論以刑法第173 條第1 項
      一罪，而不以其所焚之建物數或財物所有人數，分別定其
      罪名及罪數。次按刑法第173 條第1 項之罪，如已實施放
      火行為，而未使房屋達到喪失效用之程度者，即屬放火未
      遂。查本件被告以酒精潑灑王碧雲住宅2 、3 樓，再以打
      火機引燃之放火行為，僅造造成床舖燒燬，而未延燒至他
      處；另被告將2 瓶酒精置於戊○○住處門前，並以打火機
      擦出火星之放火行為，以遂行燒死戊○○之目的，適為戊○○夫妻發覺而未引燃，均已如前述，是前開2 住宅均尚
      未發生喪失其效用之結果。核其此部分所為，係犯刑法第
      173 條第3 項、第1 項之放火燒燬現供人使用之住宅未遂
      罪。
（三）被告先後3 次殺人犯行（既遂2 次，即王碧雲及林月美部
      分；未遂1 次，即戊○○部分）、2 次放火燒燬現供人使
      用住宅未遂（王碧雲住宅、戊○○住宅）犯行，均時間緊
      接，方法相同，且各觸犯構成要件相同之罪名，顯均係基
      於概括犯意反覆為之，應分別依修正前刑法第56條連續犯
      規定分別論以連續殺人既遂之一罪、連續放火燒燬現供人
      使用住宅未遂之一罪，並分別加重其刑（殺人罪之法定本
      刑為死刑、無期徒刑部分及放火罪之法定本刑為無期徒刑
      部分，依法均不得加重其刑，僅就其等有期徒刑部分加重
      其刑）。又被告以一放火行為，觸犯殺人罪及放火燒燬現
      供人使用住宅未遂罪2 罪，為一行為觸犯數罪名之想像競
      合犯，應依刑法（修正後）第55條之規定從一重殺人罪處
      斷。
（四）又被告行為後，刑法業於94年2 月2 日修正公布，並於95
      年7 月1 日施行，（1） 刑法第55條有關想像競合犯之規
      定，修正前規定：「一行為而觸犯數罪名者，從一重處斷
      」；修正後為：「一行為而觸犯數罪名者，從一重處斷。
      但不得科以較輕罪名所定最輕本刑以下之刑」，惟新法第
      55條但書係科刑之限制，為法理之明文化，非屬法律之變
      更，故無新舊法比較適用之問題，應逕適用修正後之新法
      。（2） 刑法第56條連續犯之規定業已刪除，則被告之犯
      行，因行為後新法業已刪除連續犯之規定，此刪除雖非犯
      罪構成要件之變更，但顯已影響行為人刑罰之法律效果，
      自屬法律有變更，依新法第2 條第1 項規定，比較新、舊
      法結果，仍應適用較有利於被告之行為時法律即舊法論以
      連續犯，附此敘明。
（五）另被告雖辯稱：殺害王碧雲、林月美後，原本是要去自首
      ，但是途經戊○○住處前，想擺放2 瓶酒精嚇他（戊○○
      ）云云。惟按刑法第62條所規定之自首，以對於未發覺之
      罪，向有偵查權之機關或公務員自承犯罪，進而接受裁判
      為要件；而具有裁判上一罪關係之犯罪，苟全部犯罪未被
      發覺前，行為人僅就其中一部分犯罪自首，固仍生全部自
      首之效力，反之，倘其中一部分犯罪已先被有偵查權之機
      關或公務員發覺，行為人方就其餘未被發覺之部分，自動
      供認其犯行時，因與上開自首之要件不符，自不得適用自
      首之規定減輕其刑。最高法院著有90年台上字第5435號判
      決可資參照。查本件被告固於員警尚未得知何人殺害王碧
      雲、林月美前，即向據報至戊○○住處之員警胡玉山告知
      其殺害王碧雲、林月美2 人之犯行，業據證人胡玉山於原
      審證述甚明，其證稱：被告當時（在戊○○住處前）有陳
      述說殺了2 個人，我跟他講說沒關係，我回派出所我會派
      人去處理，但是在路上就有民眾打電話報案說信義路有發
      生兇殺案，勤務中心就指揮另1 組的警網到信義路的現場
      ，回報說現場兩人已經無生命跡象，我才知道這兩個人就
      是被告所殺的。也就是說是被告先向我陳述他已經殺了2
      個人，我才聽到無線電的呼叫等語（見原審卷第95至96頁
      ），且有報案紀錄表1 紙在卷可佐（見原審卷第123 頁）
      。然被告砍殺王碧雲、林月美、戊○○3 人之犯行，應論
      以連續犯，而為裁判上一罪，已如前述。而本件被告係於
      裁判上一罪之部分犯行，即殺害戊○○未遂之部分經查獲
      後，再行供出其餘裁判上一罪之其他犯行，即殺害王碧雲
      、林月美部分，參諸前開最高法院見解，被告之行為並不
      符合刑法有關自首之規定，即無爰引前開規定，而予減刑
      之餘地，附此敘明。
八、原審據以論處被告罪刑，固非無見；惟查：原審認被告係持
    殺豬尖刀殺傷戊○○之頸部，尚有違誤。被告上訴意旨否認
    有殺害戊○○及放火燒燬現供戊○○使用住宅之犯行，指摘
    原判決不當，為無理由；惟原判決既有上開可議之處，自應
    由本院將原判決撤銷改判。審酌被告與死者王碧雲曾有夫妻
    關係，林月美為其胞姊，均現為或曾為其至親之人，僅因如
    事實欄所載等緣由，即持利刃冷血加以殺害，並進而遷怒被
    害人戊○○，復持美工刀砍殺其要害，以圖報復而累及無辜
    ，且參諸事實欄所載被害人王碧雲、林月美之傷勢（王碧雲
    身中22刀、林月美身中10刀），可知被告於案發當時殺人手
    段甚為猛狠殘忍，足見其犯罪惡性重大，因而造成被害人王
    碧雲、林月美2 人身上多處穿刺傷致大量失血而死亡，亦見
    其手段之兇殘，是其所為已嚴重危害社會治安情節甚鉅，不
    但造成被害人王碧雲、林月美2 人之家屬痛失親人，而另1
    被害人戊○○終日生活於恐懼之陰影下，況被告於本院審理
    中雖坦承殺害王碧雲、林月美之事實，然於庭訊過程中並一
    再指稱其會犯下本案實歸咎於王碧雲與戊○○之交往所致，
    顯見其犯後絲毫未見其有何悔悟等一切情狀，應認被告所犯
    連續殺人罪責深重，難有何情堪憫恕之事由以供法院參酌，
    故在求其生而不可得，而有與社會永久隔離之必要，爰量處
    被告死刑，並依刑法第37條第1 項之規定，宣告褫奪公權終
    身。扣案之殺豬尖刀、美工刀、鐵撬（此係被告預備於前開
    地點遭鎖門反抗之際，用以撬開大門之物，業據被告於警詢
    中自承在卷）各1 把、寶礦力水得寶特瓶、光泉鮮乳塑膠瓶
    （內裝之酒精均業經員警清除成為空瓶）、粉紅色塑膠水壺
    各1 只、塑膠材質打火機1 只及酒精瓶10瓶（內裝之酒精均
    業經員警清除成為空瓶），雖非違禁物，然分別係供被告犯
    罪所用及預備之物，且均為被告所有，業據其於原審訊問時
    自承在卷（見原審卷第12頁），爰均依刑法第38條第1 項第
    2 款之規定，宣告沒收之。另扣案之橘色帽套1 個、被告所
    穿著之衣褲1 套及鞋子1 雙、峰牌香菸1 包，與本案犯罪無
    直接關聯性，爰均不予宣告沒收。
據上論結，應依刑事訴訟法第369 條第1 項前段、第364 條、第
299 條第1 項前段，刑法第2 條第1 項前段、第56條（修正前）
、第271 條第1 項、第173 條第3 項、第1 項、第55條、第37條
第1 項、第38條第1 項第2 款，判決如主文。
本案經檢察官羅建勛到庭執行職務。
中　　華　　民　　國　　96　　年　　6 　　月　　20　　日
                  刑事第九庭    審判長法  官  翁慶珍
                                      法  官  范惠瑩
                                      法  官  陳  箐
以上正本證明與原本無異。
如不服本判決應於收受本判決後10日內向本院提出上訴書狀，其
未敘述上訴理由者，並得於提起上訴後10日內向本院補提理由書
狀（均須按他造當事人之人數附繕本）「切勿逕送上級法院」。
中　　華　　民　　國　　96　　年　　6 　　月　　20　　日
　　　　　　　　　　　　　　　　　　　書記官  魏文常
附錄本件判決論罪科刑法條：
中華民國刑法第271條第1項
（普通殺人罪）
殺人者，處死刑、無期徒刑或 10 年以上有期徒刑。
前項之未遂犯罰之。
中華民國刑法第173條第3項、第1項
（放火或失火燒燬現住建築物及交通工具罪）
放火燒燬現供人使用之住宅或現有人所在之建築物、礦坑、火車
、電車或其他供水、陸、空公眾運輸之舟、車、航空機者，處無
期徒刑或7 年以上有期徒刑。
第1項之未遂犯罰之。
